【裁判字號】    99,抗,1102
【裁判日期】    990723
【裁判案由】    證據保全
【裁判全文】
臺灣高等法院民事裁定                  99年度抗字第1102號
抗  告  人  戊○○
上列抗告人因聲請證據保全事件，對於中華民國99年5月31日臺
灣臺北地方法院99年度聲字第31號裁定提起抗告，本院裁定如下
：
    主  文
抗告駁回。
抗告訴訟費用由抗告人負擔。
    理  由
一、抗告人於原法院聲請及抗告意旨略以：伊所居住之臺北市中
    山區○○○路85巷53號建物，民國56年8月15日改編前之門
    牌號碼為臺北市中山區○○○路○段83巷43號，34年臺灣光
    復前之門牌號碼為臺北市大正町貳町目四拾九番地，日據時
    期建物登記建號為1725號，中山地政事務所建築改良登記簿
    為正義段1小段建號354號；所坐落土地台帳181頁第44則（
    臺灣醫療物品股份有限公司），重測前為臺北市○○區○○
    段2小段49地號，重測後為臺北市○○區○○段1小段410地
    號（以下合稱系爭房地）。系爭房地遭相對人財政部國有財
    產局（下稱國產局）局長丁○○、國產局北區辦事處（下稱
    國產局北辦處）處長丙○○、專員甲○○及乙○○等人違法
    滅失登記，經伊提起訴訟，並向監察院、審計部、行政院、
    內政部、法務部、財政部等陳情，業經臺北市政府、臺北市
    中山地政事務所、臺北市建築管理處、臺北市中正區正義里
    辦公室、臺北市政府府會聯絡人、臺北市政府研究發展考核
    委員會及林國民議員釐清確認相對人確有滅失登記行為。此
    外，上開土地遭國產局副局長陳官保於94年間派員辦理滅失
    登記，因陳官保另涉及其他國土弊案刻正服刑中，迄未恢復
    土地地號，請准予保全系爭房地登記云云。
二、按「證據有滅失或礙難使用之虞，或經他造同意者，得向法
    院聲請保全；就確定事、物之現狀有法律上利益並有必要時
    ，亦得聲請為鑑定、勘驗或保全書證。前項證據保全，應適
    用本節有關調查證據方法之規定。」，民事訴訟法第368條
    定有明文。所謂證據有滅失之虞，係指供為證據之材料本體
    ，有消失之危險；至證據有礙難使用之虞者，則係指證據雖
    未滅失，而因其他客觀情事，致有不及調查之危險而言。又
    依民事訴訟法第370條第1項第4款、第2項規定，保全證據之
    聲請，應表明應保全證據之理由，並應釋明之。次按檔案之
    保存年限，應依其性質及價值區分為永久保存或定期保存；
    具有國家、機關、團體或個人重要財產稽憑價值者，屬具有
    永久保存檔案之性質及價值，檔案管理局機關檔案保存年限
    區分表審核作業須知第5條第2項第7款第1目、第3目F定有明
    文。
三、經查，抗告人主張其所有之系爭房地遭滅失登記而有保全證
    據之必要，則其聲請證據保全之待證事實，應係與滅失登記
    有關之事證，然系爭房地之登記情形，於地政機關之不動產
    登記資料中已有詳細記載；且依上開規定，不動產之登記資
    料應永久保存，尚難謂有滅失或礙難使用之虞。抗告人就所
    欲保全之證據有何滅失或礙難使用之虞，或就確定事、物之
    現狀有何法律上利益及必要性，僅泛言系爭房地之登記資料
    遭相關官員違法滅失登記，自難謂就聲請證據保全之要件已
    盡相當之釋明，揆諸上揭說明，不應准許。況抗告人提起之
    損害賠償本案訴訟（臺灣臺北地方法院99年度訴字第655號
    ），因抗告人未表明應受判決事項之聲明、訴訟標的及其原
    因事實，復未依規定補繳裁判費，經受訴法院命補正，抗告
    人逾期仍未補正，業經原法院裁定駁回在案。從而，原裁定
    將抗告人之聲請駁回，核無不合。抗告意旨猶執陳詞指摘原
    裁定不當，求予廢棄，為無理由，應予駁回。
四、據上論結，本件抗告為無理由，爰裁定如主文。
中    華    民    國    99    年    7     月    23    日
                    民事第十四庭
                        審判長法  官  林金村
                              法  官  湯美玉
                              法  官  王麗莉
正本係照原本作成。
本裁定除以適用法規顯有錯誤為理由外，不得再抗告。如提起再
抗告，應於收受後10日內委任律師為代理人向本院提出再抗告狀
。並繳納再抗告費新台幣１千元。
中    華    民    國    99    年    7     月    23    日
                              書記官  余姿慧

司法院資訊處製作；財團法人民間司法改革基金會備份。
